【裁判字號】    89,自,508
【裁判日期】    890904
【裁判案由】    詐欺等
【裁判全文】
臺灣臺北地方法院刑事判決                          八十九年度自字第五八號
    自  訴  人  乙○○
    被      告  丙○○
                甲○○
右列被告因詐欺等案件，經自訴人提起自訴，本院判決如左：
    主  文
丙○○意圖為自己不法之所有，而侵占自己持有他人之物，處有期徒刑肆月。
甲○○被訴侵占部分無罪。
丙○○、甲○○被訴詐欺部分免訴。
    事  實
一、丙○○與經營珠寶、飾品之乙○○係屬同行，於民國八十四年一月十一日於乙○○位於台北市大安區○○○路五六八號八樓住處，受乙○○之委託保管鏈子三條
    及南洋珠五顆，合計價值新台幣（下同）七十五萬六千元，並代為出售（即俗稱
    之「寄售」），雙方約定出售期限至八十四年二月十二日止，屆期前開珠寶如未
    售出，即應予歸還乙○○，詎丙○○於八十四年一月十八日因財務發生困難，遂
    意圖為自己不法之所有，於其所開設位於台中市○○○街一三五號五樓Ｂ十七之
    羅丹珠寶行，將上開受託保管之珠寶予以侵占入己。
二、案經乙○○提起自訴。
    理  由
甲、有罪部分：
一、訊據被告丙○○固坦承自訴人有交付前開珠寶予伊，且迄未返還自訴人之事實，
    惟矢口否認有何侵占犯行，辯稱：前開珠寶是伊向自訴人買的，並非受託保管云
    云，惟查，右揭事實業據自訴人提出保管條一紙以資佐證，保管條上載明：「保
    管立據者：下列物品為乙○○所有，由丙○○保管，八十四年二月十二日無異議
    歸還」等內容，而被告丙○○亦坦承保管條左下角之簽名係伊本人所簽無訛（見
    本院八十九年八月八日訊問筆錄），參以被告甲○○供稱：進貨時伊都會在場開
    票，但這張保管條是伊先生自己去接洽等語（見本院八十九年八月十七日訊問筆
    錄），是以被告丙○○倘果係向自訴人購入前開珠寶，依渠等交易之習慣應會由
    甲○○簽發支票交付自訴人以為貨款之給付，然被告丙○○自承伊並未簽發支票
    予自訴人用以支付本件珠寶之貨款，則自訴人當不至於毫無對價給付之情形下，
    貿然將價值達七十五萬六千元之珠寶貿然交予被告丙○○，況被告於取得前開珠
    寶後非惟未簽發支票予自訴人，尚另行書立單據予自訴人為憑，益足徵被告丙○○應係受託保管前開珠寶無訛，被告丙○○所辯不足採信，本件事證已明，其犯
    行應堪認定。
二、核被告丙○○所為，係犯刑法第三百三十五條第一項之侵占罪。爰審酌被告丙○○係因當時財務發生困難，遂將同業寄售之珠寶侵占入己，對被害人所生危害及
    犯罪後之態度等一切情狀，量處如主文所示之刑。
乙、無罪部分：
一、自訴意旨略以：甲○○與丙○○係屬夫妻，於八十四年一月十一日於自訴人位於
    台北市大安區○○○路五六八號八樓住處，與丙○○共同受自訴人之委託保管鏈
    子三條及南洋珠五顆並代為出售，並約定出售期限至八十四年二月十二日止，如
    未售出，即應予歸還自訴人，詎於八十四年一月十八日因財務發生困難，甲○○
    竟與丙○○共同意圖為自己不法之所有，將上開珠寶侵占入己，因認被告甲○○
    涉與丙○○共犯刑法第三百三十五條第一項之侵占罪嫌云云。
二、按犯罪事實應依證據認定之，無證據不得推定其犯罪事實，刑事訴訟法第一百五
    十四條定有明文。所謂證據，須適於為被告犯罪事實之證明者，始得採為斷罪資
    料，如未能發現相當證據，或證據不足以證明，自不能以推測或擬制之方法，以
    為裁判基礎。（最高法院五十三年台上字第二七五０號．四十年台上字第八六號
    判例要旨參照）
三、訊據被告甲○○矢口否認有右揭犯行，辯稱：保管南洋珠及鏈子的事伊不清楚，
    伊沒看過保管條等語，而自訴人認被告甲○○涉有侵占犯行，無非以前揭保管條
    為其惟一之證據。然查：前揭保管條上並無被告甲○○之簽名，且被告丙○○亦
    供稱：伊簽該保管條時，伊太太並不在場等語（見本院八十九年八月十七日訊問
    筆錄），自訴人復未提出其他積極證據足以證明被告甲○○亦受託保管前開珠寶
    之事實，尚難僅因其與被告丙○○係夫妻即遽以推斷渠等間必有犯意之聯絡，此
    外，復查無其他積極事證足資證明被告甲○○有何侵占犯行，該部分即屬不能證
    明犯罪，自應為無罪判決之諭知。
丙、免訴部分：
一、自訴意旨略以：被告丙○○、甲○○於八十三年十一月十七日、同年十二月二日
    、八十四年一月二日、同年一月八日明知渠等已無資力，竟共同連續意圖為自己
    之不法所有，於上述時間在自訴人位於台北市大安區○○○路五六八號八樓住處
    ，向自訴人佯稱欲購買珠寶、飾品出售，實際則拿上揭貨品轉向他人抵押借款，
    並於購買之時，開立支票以代價金之支付，自訴人不疑有它，如數將珍珠、飾品
    交付予丙○○、甲○○，丙○○、甲○○則交付分別以渠等名義簽發之支票共六
    紙，合計三百五十八萬四千元用以支付價款，迄八十四年一月十八日上開支票遭
    退票，自訴人始知受騙，因認被告二人涉犯詐欺取財罪嫌云云。
二、按案件曾經判決確定者，應諭知免訴之判決，刑事訴訟法第三百零二條第一款定
    有明文。又訴訟上所謂一事不再理之原則，關於實質上一罪或裁判上一罪，亦均
    有其適用，最高法院六十年台非字第七七號著有判例。
三、查本件被告丙○○、甲○○前曾共同意圖為自己不法之所有，自八十三年十二月
    下旬起至八十四年一月十四日止，連續在台北市○○○街一三五號五樓Ｂ十七室
    之羅丹珠寶行，向洪博鈞佯稱購買珠寶，並簽發支票以取信洪博鈞，致洪某陷於
    錯誤而交付一百六十一萬四千七百十六元之珠寶，及於八十四年一月七日、十一
    日及十四日，連續在台北市○○路合作大樓及台北市○○路光華商場等地，向許
    淑玲佯稱從事大批珠寶買賣，並簽發支票以取信許女，致許女陷於錯誤而交付三
    百六十三萬四千元之珠寶等犯罪事實，經臺灣台中地方法院於八十八年八月十九
    日以被告丙○○、甲○○共同犯連續詐欺罪及偽造文書罪，分別判處丙○○有期
    徒刑壹年拾月，甲○○有期徒刑貳年，緩刑五年（見卷附臺灣台中地方法院八十
    七年度訴緝字第六四二號刑事判決），該案並已於八十八年九月二十七日判決確
    定，經核與自訴人前開提起自訴之犯行，其時間密接，手段同一，且所犯均係構
    成要件相同之詐欺罪名，而具有連續犯之裁判上一罪關係，應係法律上同一之案
    件，爰依首開說明，諭知免訴之判決。
據上論斷，應依刑事訴訟法第三百四十三條、第二百九十九條第一項前段、第三百零
一條第一項、第三百零二條第一款，刑法第三百三十五條第一項，罰金罰鍰提高標準
條例第一條前段，判決如主文。
中      華      民      國    八十九    年      九      月      四      日
                                      臺灣臺北地方法院刑事第六庭
                                          法  官  林  欣  蓉
右正本證明與原本無異。
如不服本判決，應於判決送達後十日內，向本院提出上訴狀。
                                          書記官  吳  文  雄
中      華      民      國    八十九    年      九      月      五      日
附錄本案論罪科刑法條全文
刑法第三百三十五條
意圖為自己或第三人不法之所有，而侵占自己持有他人之物者，處五年以下有期徒刑
、拘役或科或併科一千元以下罰金。
前項之未遂犯罰之。


司法院資訊處製作；財團法人民間司法改革基金會備份。
